【裁判字號】    97,訴,1553
【裁判日期】    971231
【裁判案由】    償還犯罪被害補償金
【裁判全文】
臺灣士林地方法院民事判決              97年度訴字第1553號
原      告  臺灣士林地方法院檢察署
法定代理人  乙○○
訴訟代理人  丙○○
被      告  甲○○
上列當事人間償還犯罪被害補償金事件，本院於民國97年12月19
日言詞辯論終結，判決如下：
    主  文
被告應給付原告新臺幣壹佰零貳萬陸仟肆佰陸拾陸元，及自民國
九十七年十一月十二日起至清償日止，按週年利率百分之五計算
之利息。
訴訟費用由被告負擔。
    事實及理由
一、原告起訴主張：被告因不滿被害人陳進風於民國95年8 月底
    向其借款不成後對外揚言將對其不利，遂萌生殺害被害人陳
    進風之犯意，於95年9 月1 日晚間7 時許，持前開槍、彈（
    子彈部分含經鑑定不具殺傷力之2 顆，共16顆）至臺北市○
    ○區○○街2 段296 巷1 號1 樓之「清茶館」，見被害人陳
    進風坐在「清茶館」內餐桌前，竟即舉槍朝被害人陳進風作
    勢射擊，被害人陳進風見狀閃避與阻擋不及，仍遭被告持前
    開手槍扣發扳機3 次，其中僅1 顆子彈順利擊發，並由被害
    人陳進風背部左側射入，向右下貫穿肺部、肝臟及胸椎，致
    被害人陳進風受有右下肺穿刺傷、右橫隔穿刺傷、肝臟大量
    出血及第10胸椎穿透傷等傷害，經送馬偕紀念醫院淡水院區
    急救後始救回性命，惟其因受槍傷導致胸椎脊髓受傷、雙下
    肢完全無功能，受有重傷害。又被害人陳進風因重傷所支出
    之醫療費及減少勞動能力或增加生活上需要之費用，經原告
    犯罪被害人補償審議委員會決定補償新臺幣（下同）102 萬
    6466元，已於97年2 月18日給付被害人陳進風，爰起訴向被
    告請求賠償上開金額及利息等語。並聲明：被告應給付原告
    102 萬6466元及自支付命令送達翌日起至清償日止，按週年
    利率5%計算之利息。
二、被告則以：伊同意原告之請求，但希望可以分期等語為辯。
三、原告主張之事實，已據其提出與所述相符之本院檢察署95年
    度偵字第11204 、11960 號起訴書、本院95年度訴字第1178
    號刑事判決、臺灣高等法院96年度上訴字第2925號刑事判決
    、刑案資料查註表、本院檢察署犯罪被害人補償審議委員會
    96年度補審字第11號決定書、收據、支出傳票及附件為證，
    復為被告所不爭執，原告之主張應堪信為真實。
四、按犯罪被害人保護法係為保護因犯罪行為被害而死亡者之遺
    屬或受傷者，在無法獲得充分之賠償時，為保障其權益，並
    促進社會之安全而制定，此從該法第1 條規定可知。又被害
    人或被害人遺屬因加害人之犯罪行為致遭損害，原應由加害
    人或其他依法應負賠償責任之人負責賠償，而國家支付犯罪
    被害補償金者，係基於社會安全考量，使其能先行獲得救濟
    ，惟加害人之賠償責任並不因而消滅，故基於避免被害人或
    被害人遺屬獲有雙重賠償，致有不當得利之情；使加害人不
    致脫免民事責任；減低國家財政負擔，降低社會大眾之負荷
    之考量，國家於支付犯罪被害補償金後，對原應負責任之人
    自有求償權，乃於犯罪被害人保護法第12條第1 項規定：「
    國家於支付犯罪被害補償金後，於補償金額範圍內，對犯罪
    行為人或依法應負賠償責任之人有求償權」，法律規定賦與
    國家有獨立之求償權，行使上固不受當事人訴訟內容之拘束
    ，惟求償權既係緣自於犯罪被害人補償金受領人之損害賠償
    請求權，核其法律性質，應屬於「法定之債權讓與」，亦即
    被害人或被害人遺屬自國家獲得犯罪被害補償金之同時，不
    待被害人或被害人遺屬另為債權讓與之表示，其對加害人之
    侵權行為損害賠償請求權即依法移轉國家。
五、經查，本件被害人陳進風因被告殺人之犯罪行為，向原告申
    請被害補償金，於97年2 月18日向原告領得102 萬6466元犯
    罪被害補償金，揆諸上揭規定，於上開金額範圍內，被害人
    陳進風對於被告之侵權行為損害賠償請求權隨即移轉於原告
    ，原告對於被告即有求償權。
六、從而，原告依犯罪被害人保護法第12條規定，請求被告給付
    102 萬6466元及自支付命令送達翌日即97年11月12日起至清
    償日止，按法定利率週年利率5%計算之遲延利息部分，為有
    理由，應予准許。
七、據上論結，本件原告之訴為有理由，依民事訴訟法第78條，
    判決如主文。
中    華    民    國    97    年    12    月    31    日
                  民事第一庭  法  官  許碧惠
以上正本證明與原本無異。
如對本判決上訴，應於判決送達後20日內向本院提出上訴狀。
中    華    民    國    97    年    12    月    31    日
                              書記官  林宗勳


司法院資訊處製作；財團法人民間司法改革基金會備份。
